臺灣高等法院高雄分院刑事判決
111年度上訴字第744號
上  訴  人  
即  被  告  何曜良

                    籍設高雄市○○區○○○路000號(高雄                      市鼓山戶政事務所)


上列上訴人因毒品危害防制條例案件，不服臺灣橋頭地方法院11
1年度審訴字第225號，中華民國111年6月14日第一審判決（起訴
案號：臺灣橋頭地方檢察署111年度毒偵字第599號），提起上訴
，本院判決如下：
    主  文
上訴駁回。
    事  實
一、何曜良前於民國110年間因施用毒品案件，經臺灣橋頭地方
    法院以110年度毒聲字第507號裁定送勒戒處所施以觀察、勒
    戒後，因認無繼續施用毒品傾向，於同年10月13日期滿執行
    完畢釋放出所，並經臺灣橋頭地方檢察署（下稱橋頭地檢署
    ）檢察官以110年度毒偵字第1149號、110年度偵字第3783號
    為不起訴處分確定。詎其猶不知徹底戒絕毒品，於觀察、勒
    戒執行完畢後3年內，仍基於施用第一級毒品海洛因及第二
    級毒品甲基安非他命犯意，於110年11月26日上午9時許，在
    其位於高雄市○○區○○巷0○0號住處（起訴書記載「在不詳地
    點」），以將海洛因及甲基安非他命混合置於香菸內點燃後
    吸食所產生煙霧方式，同時施用第一級毒品海洛因及第二級
    毒品甲基安非他命1次。嗣因何曜良為列管毒品調驗人口，
    經警通知其於110年11月28日下午7時30分許至警局採集尿液
    檢體送驗後，其檢驗結果呈第一級毒品海洛因代謝後之嗎啡
    、可待因及第二級毒品甲基安非他命代謝後之安非他命、甲
    基安非他命陽性反應，始悉上情。
二、案經高雄市政府警察局鼓山分局報告臺灣橋頭地方檢察署檢
    察官偵查起訴。
    理  由
壹、證據能力：
    本判決所引用屬於傳聞證據部分，均已依法踐行調查證據程
    序，且檢察官及被告於本院均明示同意有證據能力（見本院
    卷第94至95頁），審酌該等證據作成時情況，並無違法取證
    之瑕疵，且無顯不可信之情形，以之作為證據應屬適當，依
    刑事訴訟法第159條之5第1項規定，均有證據能力。
貳、實體部分：
一、上開事實，業據上訴人即被告何曜良於警詢、原審及本院審
    理中均供承不諱（見警卷第4頁，原審卷第53、54、61、63
    頁，本院卷第94、97頁）；又被告於上揭時間為警所採集之
    尿液檢體，經送請正修科技大學超微量研究科技中心(下稱
    正修研究科技中心)檢驗後，其檢驗結果確呈有第一級毒品
    海洛因代謝後之嗎啡、可待因及第二級毒品甲基安非他命代
    謝後之安非他命、甲基安非他命陽性反應，有被告之應受尿
    液採驗人尿液檢體採集送驗紀錄表（檢體編號：Z000000000
    000）、濫用藥物尿液檢體監管紀錄表及正修研究科技中心1
    11年1月22日報告編號第R00-0000-000號尿液檢驗報告各1份
    在卷可按（見警卷第6至8頁），足認被告上開任意性自白核
    與事證相符，可採為認定被告本件犯罪事實之依據。綜上，
    本件事證明確，被告上開施用第一級毒品海洛因及第二級毒
    品甲基安非他命犯行，均堪認定，應依法論科 。
二、論罪：
㈠、按觀察、勒戒或強制戒治執行完畢釋放後，3年內再犯第10條
    之罪者，檢察官或少年法院（地方法院少年法庭）應依法追
    訴或裁定交付審理，毒品危害防制條例第23條第2項定有明
    文。經查，被告前於110年間因施用毒品案件，經原審法院
    以110年度毒聲字第507號裁定送勒戒處所施以觀察、勒戒後
    ，因認無繼續施用毒品傾向，於同年10月13日期滿執行完畢
    釋放出所，並經橋頭地檢署檢察官以110年度毒偵字第1149
    號、110年度偵字第3783號為不起訴處分確定等情，有被告
    之臺灣高等法院被告前案紀錄表1份在卷可查（見原審卷第8
    0至86頁），揆以前揭規定及說明，被告於經前開觀察、勒
    戒執行完畢釋放後，3年內再犯本件施用第一級毒品及第二
    級毒品犯行，則檢察官依前開規定逕予追訴，自屬合法。
㈡、核被告所為，係犯毒品危害防制條例第10條第1項施用第一級
    毒品罪及同條第2項施用第二級毒品罪。又被告持有第一級
    毒品海洛因、第二級毒品甲基安非他命後進而施用，其持有
    各該毒品之低度行為，已為其後施用各該毒品之高度行為所
    吸收，均不另論罪。被告以一施用行為同時觸犯施用第一級
    毒品罪及施用第二級毒品罪等2罪名，為想像競合犯，應依
    刑法第55條前段規定，從一重論以施用第一級毒品罪。
㈢、被告前於107年間因竊盜案件，經臺灣高雄地方法院以107年
    度審易字第1152號判處有期徒刑7月確定；復於同年間因施
    用毒品案件，經同院以107年度審訴字第605號判處有期徒刑
    7月、3月確定；嗣上開2案經同院以108年度聲字第347號裁
    定應執行有期徒刑1年2月確定（下稱甲案）；復於107年間
    因施用毒品案件，經同院以107年度審訴字第1524號判處有
    期徒刑9月確定(下稱乙案），而上開甲、乙2案經接續執行
    後，於109年11月6日因縮短刑期執行完畢等情，有臺灣高等
    法院被告前案紀錄表在卷可查，並經被告於審理中自陳在卷
    (見原審卷第63頁，本院卷第97頁)，被告於受前揭有期徒刑
    執行完畢後，5年以內故意再犯本件有期徒刑以上刑之罪，
    符合刑法第47條第1項規定，應論以累犯。依司法院釋字第7
    75號解釋意旨，審酌被告上開構成累犯之前案與本件所犯均
    為施用毒品罪，被告卻不思警惕，竟於前案執行完畢後再次
    犯同類施用毒品罪，足徵被告對刑罰反應力實屬薄弱，若就
    本件所犯依累犯規定加重其刑，並無司法院大法官釋字第77
    5號解釋文中所稱「行為人所受之刑罰超過其所應負擔罪責
    ，致人身自由因此遭受過苛之侵害，或不符憲法罪刑相當原
    則及比例原則」之情形，且更足令被告心生警惕，實為防免
    被告再犯所必要，參酌司法院大法官釋字第775號解釋意旨
    ，認被告本件所犯之罪，應依刑法第47條第1項規定加重其
    刑。
三、上訴論斷：
㈠、原審認被告罪證明確，適用毒品危害防制條例第10條第1項、
    第2項，刑法第11條前段、第55條前段及第47條第1項等 規
    定，審酌被告前因施用毒品案件，經法院裁定施以觀察、勒
    戒程序執行完畢後，仍無視於毒品對於自身健康之戕害，未
    能徹底戒除毒癮，再次施用足以導致精神障礙及生命危險之
    成癮性毒品，違反國家對於杜絕毒品犯罪之禁令，對社會風
    氣、治安造成潛在危害，被告法治觀念確屬薄弱，欠缺戒絕
    毒品之決心；惟念被告於犯後已坦承犯行，施用毒品乃自戕
    一己之身體健康，並具有病患性人格特質，尚未直接危害社
    會或他人，參諸施用毒品者均有相當程度之成癮性及心理依
    賴，其犯罪心態與一般刑事犯罪之本質並不相同，應側重以
    適當之醫學治療及心理矯治處遇為宜，考量被告前已有多次
    施用毒品犯罪經法院判處罪刑確定，並經執行完畢之前科紀
    錄，暨被告之教育程度為國中肄業、家庭經濟狀況為勉持，
    及其自陳入監前從事臨時工、家中尚有母親等家庭生活狀況
    等一切具體情狀，量處有期徒刑9月。經核原判決認事用法
    ，核無不合，量刑亦已斟酌刑法第57條各款所列情狀，而未
    逾越法定範圍，亦未濫用其職權，應屬適當。
㈡、被告上訴意旨略以：被告之前案有竊盜罪，與本件施用毒品
    之罪質不同，原判決依累犯規定加重其刑，不符罪刑相當及
    比例原則，況被告犯後坦承犯行，希望法院能考量被告之身
    體及家人狀況，從輕量刑云云。然查：被告有上述施用毒品
    等前案紀錄，於徒刑執行完畢後5年內故意再犯本件施用第
    一、二級毒品罪，為累犯，而被告深知施用毒品後易衍生犯
    罪或其他不法行為，竟未從刑罰之執行記取教訓、勉勵自己
    、保持善行，再次犯案，核此情節，如只量處最低本刑，勢
    將難以促成被告深記教訓，堪認被告具有特別惡性及刑罰反
    應力薄弱之情，本件既無應量處法定最低度刑之情形，且依
    累犯規定加重其最低本刑，亦不致發生被告所承受之刑罰超
    過其所應負擔罪責或不符憲法罪刑相當原則及比例原則之情
    形，已如前述；至被告雖稱本件與前案之罪質不同云云，然
    被告之前案除犯竊盜罪外，主要尚包含施用第一、二級毒品
    罪，故被告以其前案有竊盜罪，主張與本件施用毒品之罪質
    不同，已有不合；況累犯之加重，係因犯罪行為人之刑罰反
    應力薄弱，需再延長其矯正期間，以助其重返社會，並兼顧
    社會防衛之效果，與前後所犯各罪類型、罪名是否相同或罪
    質是否相當，無必然之關連，被告上訴主張其前案與本件施
    用毒品之犯罪類型並不相同，指摘原判決依累犯規定加重其
    刑，違反司法院釋字第775號解釋意旨云云，並無可採。再
    者，毒品危害防制條例第10條第1項、第2項施用第一、二級
    毒品罪之法定刑為「6月以上5年下有期徒刑、3年以下有期
    徒刑」，被告係累犯，依法應加重其刑，參以被告之前已有
    多次施用第一、二級毒品前案紀錄（其中於107年9月因同時
    施用第一、二級毒品經雄院107年度審訴字第1524號判處有
    期徒刑9月，見本院卷第88頁），此有臺灣高等法院被告前
    案紀錄表在卷可參（見本院卷第63至88頁），詎被告仍未能
    戒除毒品，一再犯案，自應量處適當之刑，以期杜絕毒品惡
    習，綜此各情，原判決量處被告有期徒刑9月，應屬允當，
    衡情並未過重。從而，被告之上訴為無理由，應予駁回。
據上論結，應依刑事訴訟法第368條，判決如主文。
本案經檢察官黃淑妤提起公訴，檢察官曾靖雅到庭執行職務。
中　　華　　民　　國　　111 　年　　9 　　月　　13　　日
                  刑事第五庭    審判長法  官  簡志瑩
                                      法  官  陳美燕
                                      法  官  唐照明
以上正本證明與原本無異。
如不服本判決應於收受本判決後20日內向本院提出上訴書狀，其
未敘述上訴理由者，並得於提起上訴後20日內向本院補提理由書
狀（均須按他造當事人之人數附繕本）「切勿逕送上級法院」。
中　　華　　民　　國　　111 　年　　9 　　月　　13　　日
                                      書記官  梁雅華
附錄本案論罪科刑法條全文：
毒品危害防制條例第10條
施用第一級毒品者，處6月以上5年以下有期徒刑。
施用第二級毒品者，處3年以下有期徒刑。